臺灣臺北地方法院民事判決
111年度重訴字第598號
原      告  吳秀端  
                      指定送達址：臺北市○○區○○街00巷0號0樓
被      告  游漢生  
            陳志明  
            陳石龍  
上列當事人間因被告犯詐欺案件，原告提起附帶民事訴訟請求侵
權行為損害賠償，經本院刑事庭以111年度審重附民字第4號裁定
移送前來，本院於民國111年10月18日言詞辯論終結，判決如下
：
    主      文
被告應連帶給付原告新臺幣壹仟陸佰壹拾萬元，及自民國一一一
年二月十五日起至清償日止，按年利率百分之五計算之利息。
訴訟費用由被告連帶負擔。
本判決第一項於原告以新臺幣伍佰參拾柒萬柒仟元供擔保後，得
假執行；但被告如以新臺幣壹仟陸佰壹拾萬元為原告預供擔保後
，得免為假執行。
    事實及理由
壹、程序部分  
    本件被告游漢生、陳志明均經合法通知，未於最後言詞辯論
    期日到場，核均無民事訴訟法第386條各款所列情形，爰依
    原告之聲請，由其一造辯論而為判決。　
貳、實體部分
一、原告起訴主張：被告游漢生、陳志明及陳石龍均明知真實姓
    名年籍不詳，綽號「阿哲」之人為詐欺集團成員，竟與「阿
    哲」及所屬詐欺集團其他真實姓名年籍不詳之成員共同意圖
    為自己不法所有，並基於詐欺之犯意聯絡，自民國110年6月
    間起，加入「阿哲」所屬之詐欺集團，而擔任提款車手之工
    作。其等分工方式係先由該詐欺集團之成員以自稱「吳文正
    檢察官」、「警政署陳隊長」等公務人員名義聯繫原告，向
    原告誆稱其涉入販毒案件，並致他人施用毒品後死亡，死者
    之家屬欲向其求償，需繳納現金至地檢署賠償死者家屬云云
    ，致原告因而陷於錯誤，而依指示交付如附表所示之現金及
    支票，交付方式為先由「阿哲」聯繫原告於附表所示之取款
    時間，前往如附表所示之取款地點，復由被告游漢生依「阿
    哲」之指示，駕駛車牌號碼000-0000號租賃用小客車（下稱
    A車），搭載被告陳石龍或陳志明於附表所示之取款時間，
    前往如附表所示之取款地點拿取款項及票據，被告陳石龍與
    陳志明取得款項及票據後，即返回A車，由游漢生駕駛A車搭
    載陳石龍或陳志明前往銀行將支票兌現後，再交付所有所得
    款項予游漢生，游漢生復持上開款項前往臺北市○○區○○○○號
    水門停車場旁，交付予該詐欺集團之上游，以此方式詐得如
    附表所示之財物。由此，被告等人以上開方式共同侵害原告
    之權益，致生損害於原告，原告自得依侵權行為之法律關係
    ，向被告等人請求連帶賠償因受詐騙損失之新臺幣（下同）
    1,610萬元等語。並聲明：㈠被告等應連帶給付原告1,160萬
    元，及自起訴狀繕本送達翌日起至清償日止，按週年利率5％
    計算之利息；㈡願供擔保請准宣告假執行。
二、被告部分：
㈠、被告陳石龍陳述：伊希望原告不要這麼強硬，畢竟後面的主
    使者不是被告等人，其等亦是被害者。另針對伊個人部分，
    當初是由被告三人分別去領錢的，想請原告體諒伊沒有錢，
    但伊有誠意盡量來還錢，請原告給個數額，如原告請求金額
    的三分之一，伊會在這個範圍內，看要用什麼樣的方式還她
    錢等語。
㈡、被告游漢生、陳志明經合法通知，均未於言詞辯論期日到場
    ，亦未提出書狀作何聲明或陳述。
三、本院之判斷：
㈠、按因故意或過失，不法侵害他人之權利者，負損害賠償責任
    ；數人共同不法侵害他人之權利者，連帶負損害賠償責任，
    不能知其中孰為加害人者，亦同；造意人及幫助人視為共同
    行為人，民法第184條第1項前段、第185條分別定有明文。
    次按民事上共同侵權行為與刑事上之共同正犯，其構成要件
    並不完全相同，數人因故意不法侵害他人之權利，苟各行為
    人之行為，均為其所生損害之共同原因，即所謂行為關連共
    同，亦足成立共同侵權行為（最高法院81年度台上字第91號
    民事判決意旨參照）。又所謂共同侵權行為，係指數人共同
    不法對於同一之損害，與以條件或原因之行為。加害人於共
    同侵害權利之目的範圍內，各自分擔實行行為之一部，而互
    相利用他人之行為，以達其目的者，仍不失為共同侵權行為
    人，而應對於全部所發生之結果，連帶負損害賠償責任（最
    高法院78年度台上字第2479號裁判要旨參照）。另刑事訴訟
    判決所認定之事實，固非當然有拘束民事訴訟判決之效力，
    但民事法院調查刑事訴訟原有之證據，而斟酌其結果以判斷
    事實之真偽，並於判決內記明其得心證之理由，則非法所不
    許。　　　
㈡、原告主張其於上開時、地，遭被告共同詐欺，致其陷於錯誤
    交付1,610萬元，因而受有損害之事實，業經本院以110年度
    審訴字第2033號判決認被告游漢生、陳志明、陳石龍犯三人
    以上共同詐欺取財罪在案，被告等人則以原判決量刑過重提
    起上訴，現由臺灣高等法院以111年度上訴字第2544號案件
    審理中等情，業經本院依職權調閱上開刑事案卷宗及判決核
    實無誤；且為被告陳石龍所不爭執，另被告游漢生、陳志明
    均已於相當時期受合法之通知，然未於言詞辯論期日到場，
    亦未提出書狀爭執，依民事訴訟法第280條第3項準用第1項
    之規定，視同自認，本院審酌上開證據，堪認原告前揭主張
    為真實。本件原告因受被告所屬之詐欺集團詐騙，分別將如
    附表所示財務交付予被告，並經被告提示兌現，致原告因而
    損失1,610萬元，是被告就其參與、分工之部分，與詐欺集
    團之其他成員，係於共同侵害原告權利之目的範圍內，各自
    分擔實行行為之一部，互相利用他人之行為，以達成前開目
    的，自屬共同侵權行為人，對原告所生之損害連帶負賠償之
    責。從而，原告依侵權行為之法律關係，請求被告連帶給付
    1,610萬元，為有理由。　　
四、按給付無確定期限者，債務人於債權人得請求給付時，經其
    催告而未為給付，自受催告時起，負遲延責任；其經債權人
    起訴而送達訴狀，或依督促程序送達支付命令，或為其他相
    類之行為者，與催告有同一之效力；遲延之債務，以支付金
    錢為標的者，債權人得請求依法定利率計算之遲延利息；應
    付利息之債務，其利率未經約定，亦無法律可據者，週年利
    率為5％，民法第229條第2項、第233條第1項前段及第203 條
    分別定有明文。本件係侵權行為之債，屬於未定期限之債務
    ，而原告附帶民事起訴狀繕本送達日期為111年2月14日（見
    本院111年度審重附民字第4號卷第5頁），則原告請求被告
    給付自起訴狀繕本送達翌日即111年2月15日起至清償日止，
    按年息5％計算之利息，自屬有據。
五、綜上所述，原告依侵權行為之法律關係，請求被告連帶給付
    1,610萬元，及自111年2月15日起至清償日止，按週年利率5
    ％計算之利息，為有理由，應予准許。
六、本件事證已臻明確，其餘之攻擊防禦方法，經核均與本件判
    決結果無影響，爰不一一論列。
七、又原告陳明願供擔保，請求宣告假執行，經核與民事訴訟法
    第390條第2項之規定並無不合，爰酌定相當擔保金額准許之
    ；另並依同法第392條第2項規定，依職權酌定相當擔保金額
    ，宣告被告預供擔保後，得免為假執行。
八、依民事訴訟法第78條、第85條第2項，判決如主文。
中　　華　　民　　國　　111 　年　　11　　月　　11　　日
                  民事第二庭    法　官　蔡英雌
以上正本係照原本作成。
如對本判決上訴，須於判決送達後20日內向本院提出上訴狀。如
委任律師提起上訴者，應一併繳納上訴審裁判費。
中　　華　　民　　國　　111 　年　　11　　月　　11　　日
                                書記官  霍薇帆
附表：（時間：民國；幣別：新臺幣）
編號 收款人 交款時間 交款地點 交款內容 1 游漢生、陳志明  110年6月28日10時許 臺北市大安區永康公園內 現金200萬元 2  110年7月1日10時許  第一商業銀行面額各150萬元之即期支票2張 3  110年7月7日10時許  第一商業銀行面額各150萬元之即期支票2張 4  110年7月13日10時許  第一商業銀行面額各100萬元之即期支票2張 5 游漢生、陳石龍  110年9月3日10時許 臺北市○○區○○街00巷0號前 彰化銀行面額300萬元之即期支票1張 6  110年9月7日10時許 臺北市○○區○○街00○0號前 現金10萬元及彰化銀行面額300萬元之即期支票1張